臺灣臺南地方法院民事裁定
110年度家聲抗字第10號
抗  告  人  蘇麗妃  
            蘇麗夙  

            蘇麗朱  
共同代理人  張麗雪律師
相  對  人  蘇煥文  
代  理  人  李合法律師
            劉芝光律師
上列抗告人因監護宣告事件，對於中華民國110年1月11日本院10
9年度監宣字第338號裁定提起抗告，本院合議庭裁定如下：
    主    文
一、原裁定主文第二項、第三項均廢棄。
二、選定蘇麗妃（民國00年0月00日生，身分證統一編號：Z0000
    00000）、蘇麗朱（民國00年0月00日生，身分證統一編號：
    Z000000000）、蘇煥文（民國00年0月00日生，身分證統一
    編號：Z000000000）為受監護宣告之人蘇吳素娥之共同監護
    人。
三、受監護宣告之人蘇吳素娥之共同監護人若未達成一致協議，
    有關受監護宣告之人蘇吳素娥之日常生活照料及必要醫療行
    為由監護人蘇麗朱單獨決定，監護人蘇麗朱於上開單獨處理
    受監護宣告之人事務之範圍內，每月可於新臺幣12萬元之範
    圍內，支用受監護宣告之人蘇吳素娥之存款、利息、租金及
    相關給付等款項，監護人蘇麗朱並可於受監護宣告之人蘇吳
    素娥第二名外勞看護就職後，單獨就第二名外勞看護之必要
    支出費用，以實支實付之方式支用受監護宣告之人蘇吳素娥
    之存款、利息、租金及相關給付等款項；另監護宣告之人蘇
    吳素娥之各監護人，各可基於受監護宣告之人蘇吳素娥之利
    益，單獨為受監護宣告之人蘇吳素娥提起相關民事、家事非
    訟或訴訟事件抑或刑事告訴；其餘受監護宣告之人蘇吳素娥
    之事務，應由受監護宣告之人蘇吳素娥之全體監護人共同決
    定；受監護宣告之人蘇吳素娥之監護人並須於每月15日前製
    作上一個月之收支紀錄以及提供存摺影本、收支單據等相關
    資料，供受監護宣告之人蘇吳素娥之子女查核。
四、指定蘇麗夙（民國00年0月00日生，身分證統一編號：Z0000
    00000）為會同開具財產清冊之人。
五、抗告程序費用由受監護宣告之人蘇吳素娥負擔。 
    理    由
一、相對人蘇煥文於原審聲請意旨略以：兩造之母親蘇吳素娥於
    民國109年間因腦中風及阿茲海默症等疾病，致不能為意思
    表示或受意思表示，爰聲請對蘇吳素娥為監護宣告，並選任
    相對人為監護人，及指定蘇麗妃為會同開具財產清冊之人等
    語。
二、原審裁定略以：蘇吳素娥因失智，致不能為意思表示或受意
    思表示或不能辨識其意思表示之效果，故對其為監護之宣告
    ，並選定相對人蘇煥文及抗告人蘇麗朱為其之共同監護人，
    另指定抗告人蘇麗妃為會同開具財產清冊之人。
三、抗告人抗告意旨略以：
（一）相對人蘇煥文自受監護宣告之人蘇吳素娥之長子蘇彥旭死
      亡後，因母親為唯一繼承人，相對人就開始針對兩造大哥
      蘇彥旭遺留遺產動作頻繁，先是在兩造大哥蘇彥旭告別式
      後當眾提議母親不要繼承，此事因抗告人均反對使相對人
      無法如願，相對人接著會同妹妹至大哥房間把定存單、印
      章及相關財產資料拍照，不知意欲為何，又發存函給抗告
      人蘇麗妃及蘇麗朱，要求公開母親的財產狀況及蘇彥旭遺
      產狀況。除相對人要求抗告人公開實無道理外，另相對人
      接續在抗告人受託辦理母親繼承的手續進行中，發函或電
      話給所有與大哥有往來的銀行及國稅局，陳稱母親身體狀
      況不佳，不能繼承云云，使繼承的手續增加困難，在母親
      身體狀況尚可時，違背母親意願聲請輔助宣告、強硬要帶
      母親去作精神鑑定，見母親不從，還以打電話予警察方式
      威嚇母親、要求母親簽下不明文件、未實際召開親屬會議
      ，卻虛偽製作親屬會議紀錄，偽稱推舉相對人為監護人，
      於109年1月至4月間，兩造母親病況嚴重正在成大醫院與
      死神博鬥，相對人同時間卻向國稅局查詢蘇彥旭之遺產事
      宜，更於109年10月6日不顧母親身體生病甫出院，身體疲
      累，正值休息時間，突然帶著陌生人登堂入室，上述種種
      行徑均說明一件事，相對人對母親財產之關注更甚於對母
      親全人之照顧安養陪伴，其爭取監護人之動機已然不純正
      。
（二）母親於尚健康時之108年7、8月間，為了便於管理伊之財
      產，將伊之印鑑章、身分證委託抗告人保管，有母親親自
      書寫之字條為證，相對人卻稱「母親繼承兄長龐大的財產
      會被不法人士利用」，「妹妹如執受監護宣告人之印鑑證
      明代為處分、移轉財產，均屬對受監護宣告人之不利行為
      ...已嚴重侵害監護宣告人之權利」、「妹妹使用、占用
      母親財產」，詆毀抗告人別有居心，今經原法院調查母親
      財產，自大哥蘇彥旭繼承而來的財產倶在母親名下，沒有
      動用，另於108年5月10日有蘇家家庭聚會，相對人有出席
      ，聚會中有報告母親財產支出及遺產稅情況，且有報表，
      聚會中請出席的人對抗告人代為管理母親財產任何疑問可
      提出，事後於相對人亦在内之蘇家大集合群組也有說明，
      有擷圖為證，但相對人均沒有質疑，家事調查官調查後亦
      稱「在母親財產管理使用上，檢視關係人蘇麗妃及蘇麗朱
      所各自管理的財產狀況...評估相對人所屬財產並無不當
      使用狀況，而繼承之財產亦無動用狀況」，相對人無中生
      有，汙衊抗告人，已破壞抗告人對伊之信任及關係，抗告
      人蘇麗朱及蘇麗妃無法再與相對人就照顧、處理母親事務
      上達成共識，合作無間，若依原法院之指定，將造成相對
      人與抗告人蘇麗朱各行其道，最後受害者為母親，實非對
      母親之最佳利益。
（三）自109年1月13日起，兩造母親身體病況嚴重，住成大醫院
      期間有入住加護病房，意識不甚清楚，直到同年4月份出
      院，之前母親為了便於抗告人管理母親財產，已委託抗告
      人蘇麗妃、蘇麗朱保管印章及身分證，此期間為了支應母
      親醫療費用及生活花費所需，抗告人蘇麗妃先領取母親的
      存款備用，那段時間抗告人3人忙著照顧母親，進出醫院
      ，接著相對人就開始進行本件聲請，令人措手不及。惟抗
      告人蘇麗妃領款有帳戶明細可查證，母親醫療費、看護費
      ，亦均有單據可核對，原法院因抗告人於特殊短暫期間未
      主動告知相對人母親帳戶領款情形，而認抗告人蘇麗朱不
      適單獨擔任監護人，理由形成未免過於薄弱牽強。原法院
      亦未審酌家調官之調查報告，考量受監護宣告人之優先意
      願與對抗告人之信任感情，反而考量「惟受監護宣告人之
      監護人如何管理處分受監護宣告人之財產，對於聲請人及
      關係人均會產生實際之利害關係」，將兩造之利害關係，
      尤其是相對人之利害關係，優先於監護宣告之人之利益，
      實有違誤。
（四）綜上，為此聲明原裁定主文第二、三項部分之裁判廢棄，
      並選定抗告人蘇麗朱、蘇麗妃為受監護宣告人之共同監護
      人，併指定相對人為會同開具財產清冊之人；若法院選定
      抗告人蘇麗朱、蘇麗妃及相對人為共同監護人，請指定抗
      告人蘇麗夙為會同開具財產清冊之人等語。
四、相對人答辯意旨略以：
（一）原裁定法院業就其依家事調查官調查報告及關係人蘇麗妃
      、蘇麗朱、蘇麗夙等人於原裁定程序庭期及家事調查官調
      查時陳述，認定受監護宣告之人蘇吳素娥與相對人間親子
      感情非差，其曾把住處鑰匙給相對人，惟於108年換鎖後
      ，抗告人蘇麗妃、蘇麗朱即未將更換後之鑰匙交予相對人
      ，始致其無法自由探視受監護宣告之人蘇吳素娥；受監護
      宣告之人蘇吳素娥已無意要相對人返還借款，雙方間並無
      借貸之利害關係等事實，並就抗告人蘇麗朱所提文書尚難
      認定相對人有積欠訴外人沛明藥品股份有限公司、力久藥
      品有限公司債務之情。亦即相對人並無抗告人指稱與受監
      護宣告之人間關係不佳，亦或有債權債務之利害關係而不
      適宜擔任監護人之情，應屬可認。
（二）又由家事調查官調查報告記載，抗告人3人與相對人就受
      監護宣告之人蘇吳素娥之照護方式，均預計會再聘請一名
      看護以給予受監護宣告之人蘇吳素娥較好的照顧，並希望
      多陪伴受監護宣告之人蘇吳素娥等，彼此間並無歧異。相
      對人並承諾如就照顧方法有意見不合之情，會先與手足告
      知及討論，不會自行決定也不會阻擋手足探視，保其得接
      受所有子女之關懷、陪伴及照料，係符合受監護宣告之人
      之最佳利益。原裁定基於上情，並審酌監護人如何管理處
      分受監護宣告之人之財產，對於其子女均有實際利害關係
      等，裁定由分屬不同意見之相對人及抗告人蘇麗朱共同擔
      任監護人，認事用法尚無違誤。於該等共同監護之情形下
      ，各監護人應出於對受監護宣告人最佳利益考量、摒棄對
      彼此成見共同行使監護權，即得充分保障受監護宣告人受
      每一子女關懷照料，並確保其權利不受損害。惟抗告人等
      3人除於原裁定程序中，流於以其等主觀想法排除相對人
      親近照顧受監護宣告之人之機會外，於抗告程序中仍表示
      無法與相對人就照顧、處理母親事務上協同合作，其主張
      實難謂係出於為受監護宣告人最佳利益著想。為此，請求
      准予駁回抗告等語。
五、本院之判斷： 
（一）按受監護宣告之人應置監護人；法院為監護之宣告時，應
      依職權就配偶、四親等內之親屬、最近一年有同居事實之
      其他親屬、主管機關、社會福利機構或其他適當之人選定
      一人或數人為監護人，並同時指定會同開具財產清冊之人
      ；又法院選定監護人時，應依受監護宣告之人之最佳利益
      ，優先考量受監護宣告之人之意見，審酌一切情狀，並注
      意下列事項：⒈受監護宣告之人之身心狀態與生活及財產
      狀況、⒉受監護宣告之人與其配偶、子女或其他共同生活
      之人間之情感狀況、⒊監護人之職業、經歷、意見及其與
      受監護宣告之人之利害關係、⒋法人為監護人時，其事業
      之種類與內容，法人及其代表人與受監護宣告之人之利害
      關係，民法第1110條、第1111條第1項、第1111條之1定有
      明文。查蘇吳素娥既已經原審為監護宣告確定，依法自應
      為受監護宣告之人蘇吳素娥選定監護人並指定會同監護人
      開具財產清冊之人，審之受監護宣告之人蘇吳素娥目前最
      近親屬為子女即抗告人蘇麗妃、蘇麗夙、蘇麗朱以及相對
      人蘇煥文等情，其中抗告人蘇麗妃、蘇麗朱及相對人蘇煥
      文均向本院表示希望擔任受監護宣告之人蘇吳素娥之監護
      人，而抗告人蘇麗夙則願意擔任會同監護人開具受監護宣
      告之人蘇吳素娥之財產清冊之人，故參酌本院家事調查官
      之調查報告，並考量受監護宣告之人蘇吳素娥之子女即抗
      告人蘇麗妃、蘇麗夙、蘇麗朱與相對人蘇煥文間彼此立場
      互異，彼此間又已缺乏互信之基礎，對受監護宣告之人蘇
      吳素娥財產之管理及支用情況更有不同之主張，是在此情
      況下，為防免一方獨自擔任受監護宣告之人蘇吳素娥之監
      護人時，因無法取得他方之信任，而引發受監護宣告之人
      蘇吳素娥家族成員間之紛爭，進而影響受監護宣告之人蘇
      吳素娥照護事宜及財產管理等權益，是本院基於受監護宣
      告之人蘇吳素娥之利益及其等子女之意願，認應由抗告人
      蘇麗妃、蘇麗朱及相對人蘇煥文共同擔任受監護宣告之人
      蘇吳素娥之監護人，並指定抗告人蘇麗夙擔任會同監護人
      開具受監護宣告之人蘇吳素娥之財產清冊之人。
（二）又按法院選定數人為監護人時，得依職權指定其共同或分
      別執行職務之範圍，民法第1112條之1第1項定有明文。審
      之抗告人蘇麗妃、蘇麗朱與相對人蘇煥文間並無合作照護
      受監護宣告之人蘇吳素娥之經驗，考量雙方互動狀況不佳
      ，為避免受監護宣告之人蘇吳素娥之養護事宜，因共同監
      護人間意見不一致而無法順利執行，影響受監護宣告之人
      蘇吳素娥受照護之權益，爰參考本院家事調查官之調查報
      告及兩造之意見，指定如主文第三項所示共同監護人蘇麗
      妃、蘇麗朱、蘇煥文分別或共同執行職務之範圍。
（三）綜上所述，原審裁定未及審酌受監護宣告之人蘇吳素娥之
      子女即抗告人蘇麗妃、蘇麗夙、蘇麗朱及相對人蘇煥文於
      本審所陳述之意願，尚有未洽，抗告意旨指摘原裁定不當
      求予廢棄更為裁定，為有理由，自應由本院廢棄原裁定主
      文第二項、第三項部分、改選定抗告人蘇麗妃、蘇麗朱以
      及相對人蘇煥文為受監護宣告之人蘇吳素娥之共同監護人
      ，並指定共同監護人分別及共同執行職務之範圍，以及指
      定抗告人蘇麗夙為會同開具財產清冊之人，改裁定如主文
      第二、三、四項所示。
六、本件事證已經明確，兩造其餘攻擊防禦方法及舉證，經審酌
    認與本件裁定結果無影響，爰不一一論駁，附此敘明。
七、據上論結，本件抗告為有理由，依家事事件法第97條、第16
    4條第2項，非訟事件法第46條，民事訴訟法第492條，裁定
    如主文。
中　　華　　民　　國　　110 　年　　3 　　月　　16　　日
                  家事法庭  審判長法  官  許蕙蘭
　　　　　　　　　
                                  法  官  陳鈺雯
　　　　　　　　　　　　　　　　　
                                  法  官  楊佳祥
以上正本係照原本作成。
如不服本裁定，僅得於收受本裁定正本送達後10日內，委任律師
為代理人，以適用法規顯有錯誤為理由，向本院提出再抗告狀(
須附具繕本)。
中　　華　　民　　國　　110 　年　　3 　　月　　16　　日
                                  書記官  許哲萍